【裁判字號】    90,上訴,2806
【裁判日期】    901108
【裁判案由】    殺人未遂
【裁判全文】
臺灣高等法院刑事判決                            九十年度上訴字第二八六號
    上  訴  人
    即  被  告  乙○○
    選任辯護人  蕭佳灶
右上訴人因殺人未遂案件，不服臺灣桃園地方法院九十年度訴字第七一○號，中華民
國九十年六月十九日第一審判決（起訴案號：臺灣桃園地方法院檢察署九十年度偵字
第四八二五號）提起上訴，本院判決如左：
    主  文
原判決撤銷。
乙○○殺人，未遂，處有期徒刑貳年捌月。
扣案之水果刀壹把沒收。
    事  實
一、乙○○原係桃園縣八德市○○街一三七號社區警衛人員。因兒子黃兆鈺積欠「金
    和當鋪」汽車借款新台幣（下同）二十餘萬元未還，金和當鋪人員甲○○即於民
    國九十年三月初先後三次至該社區警衛室及桃園縣八德市○○街一二四號三樓乙
    ○○住處，要乙○○代為清償；其中一次並將乙○○家中紅龍魚一尾取走，以抵
    償債務。及至九十年三月十五日下午四時許，甲○○與同事呂理宏復前去上開社
    區警衛室要乙○○聯絡黃兆鈺出面處理，二人並於警衛室內等候黃兆鈺。當日下
    午五時許，適呂理宏走出警衛室；甲○○則坐於警衛室椅子上，此時乙○○因不
    滿甲○○履次索債，竟基於殺人犯意，自警衛室辦公桌抽屜內取出所有之水果刀
    一把，朝甲○○左胸心臟部位刺殺一刀，致甲○○受有左側前胸穿刺傷、胸骨骨
    折、右心室穿刺傷併發大量出血及心包膜填塞併發休克。乙○○隨即逃出該警衛
    室，經呂理宏報警，當場逮捕乙○○，並扣得乙○○行兇所用之水果刀一把，再
    將甲○○送醫急救，始倖免於難。
二、案經甲○○訴由桃園縣警察局八德分局報請臺灣桃園地方法院檢察署檢察官偵查
    起訴。
    理  由
一、訊據被告即上訴人乙○○固坦承於九十年二月十五日，在桃園縣八德市○○街一
    三七號社區警衛室與甲○○發生爭執，致甲○○胸部遭水果刀刺中一刀受傷等情
    ，然矢口否認有殺人未遂犯行，辯稱：當時遭甲○○出言恐嚇，並作勢傷害，乃
    於神智不清下，誤取抽屜內水果刀，而甲○○見狀衝來，始遭水果刀刺中，並非
    故意殺害甲○○等語。惟查：
（一）被告因兒子黃兆鈺積欠金和當鋪二十餘萬未還，被害人甲○○乃與同事呂理宏
      於九十年三月十五日下午四時許，前去桃園縣八德市○○街一三七號社區警衛
      室，要被告以電話聯絡黃兆鈺出面處理，迨見被害人坐於警衛室椅子等候黃兆
      鈺時，被告因心生不滿，即自抽屜內取出水果刀朝被害人胸部刺擊一刀等情，
      業據被害人於警訊、原審及本院調查時指訴綦詳。而被告於警訊中坦承：「甲
      ○○等二人約在十五日十四時左右就來了，我刺傷甲○○時，只有我與他在守
      衛室，沒有其他人，另一名男子當時在守衛室外面，我是用水果刀刺傷甲○○
      ，是從抽屜拿出來的。」（見偵查卷第六頁）及至偵查中亦稱：「警訊中所言
      實在。他看到我拿刀子就往我這靠過來，我就拿刀子刺下去，然後甲○○就用
      手把我拖出。」（見偵查卷第二三頁背面）迨至原審審理時亦稱：「警訊、偵
      查所說實在。」（見原審卷第三一頁）再被害人遭水果刀刺中後，確受有「左
      側前胸穿刺傷、胸骨骨折、右心室穿刺傷併發大量出血」傷勢，有被害人長庚
      紀念醫院診斷證明書、病歷影本在卷可稽。依被害人指訴、被告警訊、偵查所
      供及被害人診斷證明書所示，被告係於被害人在警衛室等候時，自抽屜內取出
      水果刀，朝被害人前胸刺擊一刀無疑。被告辯稱：因神智不清，致誤取水果刀
      ，被害人並於自行衝撞時遭水果刀刺中，要無可採。
（二）雖被告於偵查、原審另稱：當時遭被害人出言恐嚇，並與被害人發生扭打拉扯
      ，後被害人自行衝來，遂取出水果刀自衛，始誤刺被害人。惟被害人始終否認
      有恐嚇、傷害被告之行為，證人呂理宏於原審調查時亦證稱：未與被告發生衝
      突（見原審卷第三○頁）。再倘被告曾與被害人發生扭打拉扯，該警衛室內擺
      設當有移位或翻覆之情形。惟依卷附案發時警衛室之照片六幀所示，該室內擺
      設之電扇、監視器、椅子、掃把、畚箕及滅火器等物品，均無遭受翻動、受損
      之事實，足見被告辯稱遭被害人恐嚇拉扯，始取出水果刀防衛，要非屬實。事
      證明確，被告犯行堪以認定。至被害人於警訊、原審及本院調查指稱係遭被告
      持水果刀自身後刺中胸部，然被害人診斷證明書係記載「左側前胸穿刺傷」，
      顯見被告係持刀自被害人前胸刺殺無誤，被害人此部分所指，核與事實不符，
      併此敘明。
二、按心臟為人體生命之重要器官，扣案之水果刀則屬金屬利器，倘人體心臟遭該水
    果刀刺擊，將致生命發生危險，乃一般眾所皆知之常識。被告竟持扣案水果刀朝
    被害人前胸心臟部位猛刺一刀，並致刀刃斷落，使被害人右心室因穿刺併發大量
    出血，足見被告確有殺害被害人之故意。核被告所為，係犯刑法第二百七十一條
    第一項、第二項之殺人未遂罪。被告刺殺被害人後，未生死亡結果，為未遂犯，
    應依刑法第二十六條前段規定減輕其刑。查被告係因黃兆鈺積欠金和當鋪款項，
    被害人於案發前曾先後三次要被告代為清償，或聯絡黃兆鈺出面解決，並取走被
    告所有紅龍魚一尾抵債，已據被害人於本院調查時坦承無訛，並有被害人書寫取
    走紅龍魚之收據一紙在卷為憑。被告於遭被害人履次索債，始於氣憤之際為本件
    殺人未遂犯行，即觸犯最輕本刑為有期徒刑十年以上之罪，縱處以最低之刑，猶
    嫌過重，犯罪情狀尚可憫恕，爰依刑法第五十九條規定酌減其刑，並遞減之。
三、原審據以論罪科刑，固非無見。惟被告因遭被害人多次索債，始為本件犯行，犯
    罪尚堪憫恕。原審未依法酌減其刑，尚有未當。被告上訴，否認犯罪，固無可取
    。然原判決既有可議，自應由本院撤銷改判。爰審酌被告平日無不良素行、犯罪
    動機、犯罪時所受刺激、被害人所受傷勢及犯罪後態度等一切情狀，量處如主文
    第二項所示之刑，以示儆懲。扣案水果刀一把，係被告所有並供犯罪所用之物，
    應依刑法第三十八條第一項第二款規定宣告沒收。
據上論斷，應依刑事訴訟法第三百六十九條第一項前段、第三百六十四條、第二百九
十九條第一項前段，刑法第二百七十一條第一項、第二項、第二十六條前段、第三十
八條第一項第二款、第五十九條，判決如主文。
本案經檢察官李良忠到庭執行職務。
中      華      民      國      九十      年    十一      月     八     日
                              臺灣高等法院刑事第十四庭
                                  審判長法  官  陳  祐  輔
                                        法  官  蔡  國  在
                                        法  官  陳  國  文
右正本證明與原本無異。
如不服本判決應於收受送達後十日內向本院提出上訴書狀，其未敘述上訴之理由者並
得於提起上訴後十日內向本院補提理由書（均須按他造當事人之人數附繕本）。
                                        書記官  蔡  棟  樑
中      華      民      國    九十    年    十  一    月       八       日
附錄：本案論罪科刑法條全文
刑法第二百七十一條第二項、第一項：
殺人者，處死刑、無期徒刑或十年以上有期徒刑。
前項之未遂犯罰之
預備犯第一項之罪者，處二年以下有期徒刑。


司法院資訊處製作；財團法人民間司法改革基金會備份。
